臺灣士林地方法院民事裁定
110年度訴字第1541號
原      告  許炎坤  
被      告  中鼎工程股份有限公司
法定代理人  楊宗興  
上列當事人間請求給付扣押款事件，本院裁定如下：
    主  文
本件移送臺灣臺北地方法院。
    理  由
一、按訴訟之全部或一部，法院認為無管轄權者，依原告聲請或
    依職權以裁定移送其管轄法院，民事訴訟法第28條第1項定
    有明文。次按，民事訴訟法第24條規定，當事人得以合意定
    第一審管轄法院。但以關於由一定法律關係而生之訴訟為限
    。前項合意，應以文書證之。又按前揭關於合意管轄之規定
    ，除專屬管轄外，得排斥其他審判籍而予優先適用（最高法
    院103年度台抗字第917號、99年度台抗字第110號裁定意旨
    參照）。再按債務人怠於行使其權利時，債權人因保全債權
    ，固得依民法第242條規定以自己之名義，行使其權利，則
    以該債權人係代位行使之情形，附隨該權利行使所涉之抗辯
    權，自亦應拘束代位行使之人，否則對該權利之債務人顯非
    公平，且此應包括訴訟法上之抗辯諸如合意管轄之約定等。
二、經查：
㈠、原告主張訴外人百燡機械工程有限公司（下稱百燡公司）積
    欠其新臺幣（下同）52萬5,000元本息（下稱系爭債權），
    為保全系爭債權，乃代位依被告與百燡公司間就嘉惠電廠配
    管工程及華運倉儲地下管工程簽立之建造工程承攬契約（下
    合稱系爭契約）法律關係，請求被告給付百燡公司工程款，
    並由原告代為受領（見本院卷第90、160頁），而系爭契約
    第17條第2項均約定：「任何因本契約所引起之爭議，雙方
    應本誠信和諧，友好協商解決，未能達成協議者，於經雙方
    書面同意後，得依中華民國仲裁法提付仲裁，並以台灣台北
    為仲裁地。若採訴訟方式，以台灣台北地方法院為唯一及專
    屬第一審管轄法院」（見本院卷第120、144頁），足見被告
    與百燡公司就系爭契約所生爭議乃合意由臺灣臺北地方法院
    （下稱臺北地院）管轄。再參以原告起訴主張之事實，並無
    涉於專屬管轄規範之法律關係，揆諸前揭法條規定及說明，
    原告代位百燡公司對被告行使系爭契約之法律關係，自應受
    被告與百燡公司間之合意管轄約定所拘束。是本件自應由臺
    北地院管轄，原告向無管轄權之本院起訴，顯有違誤，爰依
    職權將本件移送於該管轄法院。
㈡、至被告雖已提出答辯狀，然按民事訴訟法第25條所謂本案之
    言詞辯論，指被告於言詞辯論期日或準備程序期日，就為訴
    訟標的之法律關係為實體上之陳述而言，倘被告僅於書狀就
    為訴訟標的之法律關係為實體上陳述內容之記載，未於言詞
    辯論期日或準備程序期日以言詞加以引用，自難謂被告已為
    本案之言詞辯論（最高法院93年度台抗字第539號裁定要旨
    參照），而被告既尚未為本案之言詞辯論，自無民事訴訟法
    第25條擬制合意管轄之適用，附此敘明。
三、依民事訴訟法第28條第1項，裁定如主文。
中　　華　　民　　國　　110 　年　　12　　月　　27　　日
                  民事第一庭  法  官  黃筠雅
以上正本係照原本作成。
如對本裁定抗告，應於裁定送達後10日內向本院提出抗告狀，並
繳納抗告費新臺幣1,000 元。
中　　華　　民　　國　　110 　年　　12　　月　　28　　日
                              書記官  陳芝箖